【裁判字號】    97,消債更,1643
【裁判日期】    980225
【裁判案由】    聲請更生程序
【裁判全文】
臺灣高雄地方法院民事裁定          97年度消債更字第1643號
聲  請  人  甲○○
                        號
上列當事人因消費者債務清理事件聲請更生，本院裁定如下：
    主  文
聲請駁回。
聲請費用由聲請人負擔。
    理  由
一、本件聲請意旨略以：聲請人有不能清償債務之虞情事，於民
    國97年6 月以書面向最大債權金融機構聯邦台新銀行請求共
    同協商債務清償方案，惟至97年聲請人原本從事之水果攤每
    月盈餘從新台幣（下同）3 萬元降至約2 萬元，致聲請人難
    以維持生活，因而結束營業，另謀工作。然伊嗣後所尋得之
    工作係擔任臨時工、按日計薪，工作並不穩定，但伊每月除
    負擔房屋貸款15,000元外，尚需支出生活費用約9,000 元，
    聲請人目前所負債務為2,092,107 元，且其無擔保或無優先
    權之債務總額未逾1,200 萬元，復未經法院裁定開始清算程
    序或宣告破產，爰依消費者債務清理條例規定聲請更生等語
    。
二、按債務人不能清償債務或有不能清償之虞者，得依本條例所
    定更生程序，清理其債務；債務人無擔保或無優先權之債務
    總額未逾1,200 萬元者，於法院裁定開始清算程序或宣告破
    產前，得向法院聲請更生；債務人對於金融機構因消費借貸
    、自用住宅借款、信用卡或現金卡契約而負債務，在聲請更
    生或清算前，應提出債權人清冊，以書面向最大債權金融機
    構請求協商債務清償方案並表明共同協商之意旨，消費者債
    務清理條例第3條、第42條第1項及第151條第1項分別定有明
    文。又聲請更生或清算不合程式或不備其他要件者，法院應
    以裁定駁回之，但其情形可以補正者，法院應定期間先命補
    正，復為同條例第8條所明定。
三、惟查：
（一）聲請人主張其所負債務總金額為2,092,107 元，然其對於
      債權人遠東銀行之欠款113,079 元，業已全部清償完畢，
      是該部分之債務不應採計，又聲請人稱以妹妹黃彩雲之名
      義向新光人壽保險股份有限公司借款882,000 元一事，因
      其僅擔任該貸款之連帶保證人，且該保證債務並未發生，
      亦不足以認為採為聲請人所負債務範疇內，故聲請人現負
      債務總計應為1,097,028 元。又債權人中華商業銀行已於
      96年8 月3 日將其債權讓與元誠資產管理股份有限公司，
      此有債權讓與聲明書在卷可稽，惟上開公司非屬第151 條
      「金融機構」之類，故聲請人於97年6 月以債權人清冊向
      最大債權金融機構台新銀行請求前置協商時，無須將該資
      產公司之債權納入協商之列，致當時所負債務僅為823,18
      6 元，此亦有財團法人金融聯合徵信中心當事人綜合信用
      報告可茲證明，且依聲請人之財政部臺灣省南區國稅局財
      產歸屬清單所示，其名下座落於高雄縣林園鄉○○村○○
      路47巷4 號及高雄縣林園鄉○○村○○○路364 巷62弄19
      號之二筆房屋及土地，現存價值共計約1,530,200 元，足
      認最大債權金融機構台新銀行以「資產大於負債」作為前
      置協商不成立之事由，係為真實。
（二）聲請人前從事小規模營業時，平均每月淨收入約為24,132
      元，與聲請人目前平均月收入23,300元間相距甚微，此有
      92年~97年3 月之簡單損益表及97年7月~9月之薪資袋等收
      入證明可查，是聲請人之收入並未有大幅度減少之情，且
      聲請人結束小規模營業之舉，係基於其自願性之考量下所
      為之決定，足認其對於將來另行從事之職業收入可能減少
      之情，實屬有預見之可能，故聲請人不得以此作為「不能
      清償債務或有不能清償之虞」之事由。再者，聲請人亦陳
      報其於97年6 月間無收入，工作未穩定云云，然其卻可於
      97年6 月16日匯出金額123,000 元予債權人遠東商業銀行
      ，堪認聲請人應有足夠清償債務之能力，顯與其陳報內容
      不一致，其是否已詳盡誠實陳述義務，容有疑義。此外，
      聲請人是否有其他重大變化之情事發生，例如其收入、收
      益減少，家屬患病等以致支出增加，或因病無法工作、僱
      佣之公司倒閉或裁員、失業、減薪等，業未提出相關事證
      敘明，故在客觀事實並未有顯著變動之下，本院甚難據以
      評估聲請人有「不能清償債務或有不能清償之虞」之情事
      ，是與聲請更生之要件不符，實難認其聲請更生為有理由
      。
（三）又據聲請人所檢附之財政部臺灣省南區國稅財產歸屬清單
      所示，其名下所擁有之不動產現存價值仍有1,530,200 元
      ，相對於聲請人現存債務1,097,028 元，實有以其資產償
      還債務之可能，非為完全無清償債務能力之人，倘以聲請
      人陳報之每月薪資23,300元為度，扣除行政院主計處所頒
      訂97年最低生活費臺灣省為9,829 元，尚可餘13,471元，
      且其未陳報需扶養他人，堪認其收入足以支應必要生活費
      用無虞，因此，聲請人陳稱有無法清償或不能清償之虞云
      云，自難採信。
四、綜上，本件聲請人既未有無法清償或不能清償之虞之事由，
    應屬聲請更生之要件不備，且又無從補正，依首揭條文之意
    旨，自應駁回其更生之聲請，爰裁定如主文。
中    華    民    國    98    年     2    月    25    日
                  鳳山民事分庭  法    官  林意芳
上為正本係照原本作成。
如不服本裁定，應於裁定送達後10日內，以書狀向本院提出抗告
，並繳納抗告費新臺幣1千元。
中    華    民    國    98    年     2    月    25    日
                                書 記 官  陸艷娣


司法院資訊處製作；財團法人民間司法改革基金會備份。
